ACORDAO-COMPLETO-2547523

ACÓRDÃO 5242/2022 ATA 31/2022 - PRIMEIRA CÂMARA

VISTOS, relatados e discutidos estes autos em que se analisa ato inicial de pensão militar deferido pela Diretoria de Inativos e Pensionistas do Comando do Exército em favor da Sra. Maria Aparecida Pereira. 
ACORDAM os Ministros do Tribunal de Contas da União, reunidos em Sessão da 1ª Câmara, ante as razões expostas pelo Relator, e com fulcro no art. 71, incisos III e IX, da Constituição Federal e nos arts. 1º, inciso V, e 39, inciso II, da Lei 8.443/1992, c/c o art. 259, inciso II, do Regimento Interno/TCU, em:
9.1. considerar ilegal a pensão militar de Nilson Getúlio Pereira em benefício da Sra. Maria Aparecida Pereira, negando registro ao correspondente ato;
9.2. dispensar a devolução dos valores recebidos indevidamente de boa-fé pela interessada, nos termos do Enunciado 106 da Súmula de Jurisprudência do TCU;
9.3. determinar à Diretoria de Inativos e Pensionistas do Comando do Exército, no prazo de 15 (quinze) dias a contar da ciência desta deliberação, que: 
9.3.1. abstenha-se de realizar pagamentos decorrentes do ato impugnado, sujeitando-se a autoridade administrativa omissa à responsabilidade solidária, nos termos do art. 262, caput, do Regimento Interno/TCU;
9.3.2. dê ciência do inteiro teor desta Deliberação à beneficiária do ato, alertando-a de que o efeito suspensivo proveniente da interposição de possíveis recursos perante o TCU não a exime da devolução dos valores percebidos indevidamente após a respectiva notificação, caso os recursos não sejam providos, encaminhando a este Tribunal, no prazo de 30 (trinta) dias, comprovante da referida ciência; e
9.3.3. emita novo ato de concessão de pensão militar, livre da irregularidade indicada neste processo, submetendo-o a este Tribunal, nos termos da IN/TCU 78/2018.

Ato de pensão militar.

Primeira Câmara

Comando do Exército.

3. Interessada: Maria Aparecida Pereira (XXX.780.138-XX).

13.1. Ministros presentes: Benjamin Zymler (na Presidência) e Jorge Oliveira.
13.2. Ministro-Substituto convocado: Marcos Bemquerer Costa (Relator).

MARCOS BEMQUERER

Adoto como parte do Relatório, com os pertinentes ajustes de forma, a instrução a cargo da Secretaria de Fiscalização de Integridade de Atos e Pagamentos de Pessoal e de Benefícios Sociais - Sefip por meio da qual o presente processo foi analisado (peça 5) , e que contou com a anuência do escalão dirigente daquela Unidade (peça 6) :
"EXAME TÉCNICO
 (...) 
Exame das Constatações
9.	Ato: 40937/2020 - Inicial - Instituidor: NILSON GETULIO PEREIRA - CPF: XXX.927.348-XX
Beneficiária: MARIA APARECIDA PEREIRA - CPF: XXX.780.138-XX - Cônjuge
Parecer do Controle Interno: considerar o ato legal.
Constatações e análises: 
9.1.1.	Posto/Graduação de referência para cálculo dos proventos de reforma não correspondente ao último posto/graduação na ativa.
Justificativa do Gestor de Pessoal: o Instituidor era 2º Tenente na ativa, foi para a reserva remunerada nesse posto com os proventos calculados sobre o posto de 1º Tenente, conforme documentos em anexo. O gestor anexou os seguintes documentos: Portaria nº 645-S3-DIP-Documento oficial.
Análise do Controle Interno: justificativa do gestor esclarece pendência
Análise da Equipe Técnica: legal
Trata-se de análise de concessão de pensão militar. O instituidor na ativa era ocupante do posto de 2º tenente. O ex-militar foi reformado em 8/4/2009 e teve a reforma julgada legal pelo TCU (TC Processo 008.404/2012-7) com 30 anos e 4 meses de serviço. Na oportunidade, o interessado se beneficiou do então vigente art. 50, inciso II da Lei 6.880/1980 que permitia a percepção de remuneração correspondente ao grau hierárquico superior para o militar transferido para a inatividade que contar com mais de 30 anos de serviço. Assim, na passagem para a inatividade fez jus ao grau hierárquico imediato, ou seja, passou a receber seus proventos calculados com base no soldo de 1º Tenente.
Consoante se depreende do ato de pensão em análise, a pensão militar é paga com os proventos calculados também com base no soldo de 1º Tenente. Assim, neste aspecto, o ato é legal.
9.1.2.	Possível cômputo de tempo privado no Tempo de serviço até 29/12/2000. Devolução do ato para complementação das informações. Atos de reforma: [SISAC-10003371-07-2011-002096-7].
Justificativa do Gestor de Pessoal: não há. Verificação efetuada no âmbito do TCU.
Análise do Controle Interno:  não há. Verificação efetuada no âmbito do TCU.
Análise da Equipe Técnica: ilegal
O instituidor da pensão faleceu em 27/3/2020, deste modo aplica-se o disposto na Lei 3.765/1960 com a redação dada pela MP 2215/2001 com as alterações trazidas pela Emenda Constitucional 103/2019. Assim, é possível a acumulação de uma pensão militar com um vínculo de disponibilidade, uma reforma, um vencimento (cargo) , uma aposentadoria ou uma pensão civil, observado o teto remuneratório constitucional. No caso em tela há uma beneficiária da pensão militar: Maria Aparecida Pereira (CPF XXX.780.138-XX) . Consoante consulta a base de dados RAIS (ano base 2020) e SIAPE, a beneficiária não possui vínculos públicos vedados pela legislação de regência da matéria. Neste aspecto, portanto, o ato é legal.
O ato de pensão em tela indica que os proventos são calculados com base no grau hierárquico superior ao que o instituidor recebia, nos termos do inciso II do art. 50 da Lei 6.880/1980, em sua redação original, por contarem mais de 30 anos de serviço, até 29 de dezembro de 2000, data limite para percepção do benefício, nos termos do art. 34 da MP 2.215-10/2001, bem como o art. 64 da Lei 8.237/1991.
Entretanto, foi considerado tempo que não se confunde com atividade estritamente militar para completar os 30 anos de serviço exigidos pelas citadas normas. Foram averbados 3 anos e 18 dias de atividades exercidas na esfera privada para completar o total de 30 anos, 4 meses e 21 dias
O Tribunal de Contas da União considera ilegal a concessão de benefícios aos militares que não completaram 30 anos de serviço em atividade estritamente militar, de acordo com as seguintes deliberações:
Acórdão 8713/2021-TCU-Primeira Câmara
Sumário: PESSOAL. REFORMA. CONSTATAÇÃO, EM DOIS ATOS, DE QUE OS PROVENTOS FORAM CALCULADOS COM BASE NO POSTO/GRADUAÇÃO SUPERIOR IMEDIATA MEDIANTE A CONTAGEM INDEVIDA, PARA TAL FINALIDADE, DE TEMPOS DE INICIATIVA PRIVADA E DE SERVIÇO PÚBLICO CIVIL, VERIFICANDO-SE, PORTANTO, QUE O INTERESSADO NÃO PREENCHEU O REQUISITO DE AO MENOS 30 ANOS DE SERVIÇO EM ATIVIDADE ESTRITAMENTE MILITAR PARA A OBTENÇÃO DO BENEFÍCIO. ILEGALIDADE E NEGATIVA DE REGISTRO PARA OS DOIS ATOS. DETERMINAÇÕES. LEGALIDADE E AUTORIZAÇÃO DE REGISTRO DOS DEMAIS OITO ATOS.
Acórdão 631/2020-TCU-Primeira Câmara
Sumário: REFORMA. PROVENTOS DE REFERÊNCIA CALCULADOS SOBRE UM POSTO OU GRADUAÇÃO ACIMA DO OCUPADO NA ATIVA PARA MILITARES QUE NÃO COMPLETARAM, EM ATIVIDADE ESTRITAMENTE MILITAR, OS 30 ANOS REQUERIDOS PELA REDAÇÃO ORIGINAL DO ART. 50, INCISO II, DA LEI 6.880/1980 C/C ART. 135 E SEGUINTES DO REFERIDO DIPLOMA LEGAL. ILEGALIDADE. DETERMINAÇÕES. - O tempo laborado em atividade privada pode ser computado pelo militar exclusivamente para fins de contagem de tempo para a passagem para a reserva. - Todavia, o lapso laborado em atividade privada não se presta para fundamentar o pagamento da vantagem estabelecida na redação original do art. 50, inciso II, da Lei 6.880/1980 (remuneração correspondente ao grau hierárquico superior ou melhoria da mesma) eis que não há autorização legal para tanto.
Acórdão 4708/2020-TCU-Primeira Câmara
Sumário: REFORMA. ILEGALIDADE E NEGATIVA DE REGISTRO DE UM DOS ATOS, EDITADO COM FUNDAMENTO NO ART. 110, § 1º, DA LEI 6.880/1980 PARA ELEVAR OS PROVENTOS DE MILITAR JÁ REFORMADO, HIPÓTESE NÃO ALBERGADA PELO DISPOSITIVO. ILEGALIDADE E NEGATIVA DE REGISTRO DE OUTRO, EM FACE DA UTILIZAÇÃO DE TEMPO DE SERVIÇO PÚBLICO CIVIL PARA ATRIBUIÇÃO DA VANTAGEM PREVISTA NO ART. 50, INCISO II, DO ESTATUTO, CONTRARIANDO A EXPRESSA DICÇÃO DO ART. 137, § 1º, DA NORMA. LEGALIDADE E REGISTRO DAS DEMAIS CONCESSÕES. DETERMINAÇÕES.
Acórdão 4716/2020-TCU-Primeira Câmara
Sumário: REFORMA. PROVENTOS DE REFERÊNCIA CALCULADOS SOBRE UM POSTO OU GRADUAÇÃO ACIMA DO OCUPADO NA ATIVA PARA MILITARES QUE NÃO COMPLETARAM, EM ATIVIDADE ESTRITAMENTE MILITAR, OS 30 ANOS REQUERIDOS PELA REDAÇÃO ORIGINAL DO ART. 50, INCISO II, DA LEI 6.880/1980 C/C ART. 135 E SEGUINTES DO REFERIDO DIPLOMA LEGAL. ILEGALIDADE DE UM ATO. EXAME PREJUDICADO, EM RAZÃO DA PERDA DE OBJETO, DE UM ATO. LEGALIDADE DOS DEMAIS ATOS. DETERMINAÇÕES.
Cabe, portanto, proposta de ilegalidade no ato em tela.
O quadro resumo de ocorrências e, quando for o caso, o detalhamento da norma legal e da jurisprudência para as inconsistências acima elencadas encontra-se no anexo II dessa instrução. 
 (...) 
CONCLUSÃO
10.	A abrangência e a profundidade das verificações levadas a efeito fundamentam convicção de que o ato 40937/2020 pode ser apreciado pela ilegalidade, em razão das irregularidades apontadas no item Exame das Constatações desta instrução, que representam afronta à legislação e à jurisprudência de referência
PROPOSTA DE ENCAMINHAMENTO
11.	Ante o exposto, com fundamento no art. 71, inciso III, da Constituição Federal, no art. 1º, inciso V, e art. 39, incisos I e II, da Lei 8.443/1992, no art. 260 do Regimento Interno do Tribunal de Contas da União, propõe-se: 
11.1. considerar ILEGAL e recusar registro do ato de Pensão militar de NILSON GETULIO PEREIRA do quadro de pessoal do Comando do Exército;
11.2. com fulcro no art. 262, caput, do Regimento Interno deste Tribunal, determinar ao Comando do Exército que: 
11.1.1. promova o recálculo do valor atualmente pago a título de reforma/pensão militar com base no posto/graduação incorreto, no prazo 15 (quinze) dias, contados a partir da ciência desta deliberação, sujeitando-se a autoridade administrativa omissa à responsabilidade solidária, em face de manifesta ilegalidade.
11.1.2. dê ciência, no prazo de quinze dias, contados da notificação, do inteiro teor desta deliberação à interessada, alertando-a de que o efeito suspensivo proveniente da interposição de eventuais recursos junto ao TCU não a exime da devolução dos valores percebidos indevidamente, caso o recurso não seja provido.
11.1.3. no prazo de trinta dias, contados da ciência da decisão, envie a este Tribunal documentos comprobatórios de que a interessada cujo ato foi impugnado está ciente do julgamento deste Tribunal.
11.1.4. dispense a devolução dos valores indevidamente recebidos de boa-fé até a data da ciência do Comando do Exército, do acórdão que vier a ser proferido, com base no Enunciado 106 da Súmula da Jurisprudência do TCU."
2.	O Ministério Público junto ao TCU, representado pelo Procurador Rodrigo Medeiros de Lima (peça 7) , concordou com a proposta da Sefip. 
	É o Relatório.

não há.

Procurador Rodrigo Medeiros de Lima.

PESSOAL. PENSÃO MILITAR. PROVENTOS DE REFERÊNCIA CORRESPONDENTES AO POSTO OU GRADUAÇÃO ACIMA DO OCUPADO NA ATIVA POR MILITAR QUE NÃO COMPLETOU, EM ATIVIDADE ESTRITAMENTE MILITAR, OS 30 ANOS REQUERIDOS PELA REDAÇÃO ORIGINAL DO ART. 50, INCISO II, C/C ART. 135 E SEGUINTES DA LEI 6.880/1980. ILEGALIDADE DA CONCESSÃO. NEGATIVA DE REGISTRO DO ATO.

PENSÃO MILITAR (PMIL)

Secretaria de Fiscalização de Integridade de Atos e Pagamentos de Pessoal e de Benefícios Sociais - Sefip.

Em apreciação o ato inicial da pensão militar instituída pelo Sr. Nilson Getúlio Pereira, deferido pela Diretoria de Inativos e Pensionistas do Comando do Exército em benefício da Sra. Maria Aparecida Pereira, na condição de cônjuge.
2.	Os pareceres exarados pela Secretaria de Fiscalização de Integridade de Atos e Pagamentos de Pessoal e de Benefícios Sociais - Sefip (peças 5 e 6) e pelo Ministério Público junto ao TCU (peça 7) , representado pelo Procurador Rodrigo Medeiros de Lima, são convergentes e propõem a ilegalidade da concessão pensional ora em exame. 
3.	Conforme ressaltou a Sefip, o mapa de tempo de serviço constante do ato de reforma do instituidor da pensão incluía o período prestado em atividades exercidas na esfera privada, o qual, conforme disposto no art. 137, § 1º, da Lei 6.880/1980, somente pode contar para fins de passagem para inatividade, e não para deferimento da vantagem denominada "posto/graduação acima". 
4.	Observo que o ato de reforma emitido em favor do instituidor Nilson Getúlio Pereira, com vigência em 08/04/2009 (ato SISAC 10003371-07-2011-002096-7, TC Processo 008.404/2012-7, peça 3) , contemplou o tempo de serviço para reforma de 30 anos, 4 meses e 21 dias. Desse total, 3 anos e 18 dias foram laborados na iniciativa privada, conforme quadro resumo dos tempos que constam do ato de reforma do instituidor em questão:
 dia a dia: 27a 4m 3d,
 TP SV INIC PRIVADA: 3a 18d.
5.	Assiste razão aos pareceres exarados nos autos, no sentido de que inexiste fundamento legal para o cálculo da pensão militar com base no soldo de posto acima do que o instituidor exerceu na ativa. Para melhor compreensão da matéria, transcrevo trecho do voto condutor do Acórdão 17731/2021-TCU-Primeira Câmara (relator Ministro Vital do Rego) :
"5.	Vale rememorar que a redação original do art. 50, inciso II, da Lei 6.880/1980 assegurava aos militares os seguintes direitos:
Art. 50. São direitos dos militares:
 (...) 
II - a percepção de remuneração correspondente ao grau hierárquico superior ou melhoria da mesma quando, ao ser transferido para a inatividade, contar mais de 30 (trinta) anos de serviço;
6.	Contudo, a Medida Provisória 2.215-10 de 31/8/2001 revogou o mencionado dispositivo, assegurando, aos militares que atendessem os requisitos temporais constantes do referido dispositivo até 29/12/2000 'o direito à percepção de remuneração correspondente ao grau hierárquico superior ou melhoria dessa remuneração'. Portanto, os militares que na data estipulada pela MP 2.215-10/2001 cumpriram os requisitos temporais 'específicos' estabelecidos até então pelo Estatuto dos Militares, fariam jus ao benefício ainda que continuassem na ativa.
7.	Ocorre que no art. 135 e seguintes da Lei 6.880/1980 encontra-se especificado e delimitado o que são considerados 'anos de serviço'. Senão vejamos os referidos dispositivos, em sua redação original:
Art. 135. Na apuração do tempo de serviço militar, será feita distinção entre:
I - tempo de efetivo serviço; e
II - anos de serviço.
Art. 136. Tempo de efetivo serviço é o espaço de tempo computado dia a dia entre a data de ingresso e a data-limite estabelecida para a contagem ou a data do desligamento em consequência da exclusão do serviço ativo, mesmo que tal espaço de tempo seja parcelado.
§ 1º O tempo de serviço em campanha é computado pelo dobro como tempo de efetivo serviço, para todos os efeitos, exceto indicação para a quota compulsória.
§ 2º Será, também, computado como tempo de efetivo serviço o tempo passado dia a dia nas organizações militares, pelo militar da reserva convocado ou mobilizado, no exercício de funções militares.
§ 3º Não serão deduzidos do tempo de efetivo serviço, além dos afastamentos previstos no artigo 65, os períodos em que o militar estiver afastado do exercício de suas funções em gozo de licença especial.
§ 4º Ao tempo de efetivo serviço, de que trata este artigo, apurado e totalizado em dias, será aplicado o divisor 365 (trezentos e sessenta e cinco) para a correspondente obtenção dos anos de efetivo serviço.
Art. 137. Anos de serviço é a expressão que designa o tempo de efetivo serviço a que se refere o artigo anterior, com os seguintes acréscimos:
I - tempo de serviço público federal, estadual ou municipal, prestado pelo militar anteriormente à sua incorporação, matrícula, nomeação ou reinclusão em qualquer organização militar;
II - 1 (um) ano para cada 5 (cinco) anos de tempo de efetivo serviço prestado pelo oficial do Corpo, Quadro ou Serviço de Saúde ou Veterinária que possuir curso universitário até que este acréscimo complete o total de anos de duração normal do referido curso, sem superposição a qualquer tempo de serviço militar ou público eventualmente prestado durante a realização deste mesmo curso;                      
III - tempo de serviço computável durante o período matriculado como aluno de órgão de formação da reserva;
IV - tempo relativo a cada licença especial não-gozada, contado em dobro;
V - tempo relativo a férias não-gozadas, contado em dobro;            
VI - 1/3 (um terço) para cada período consecutivo ou não de 2 (dois) anos de efetivo serviço passados pelo militar nas guarnições especiais da Categoria 'A', a partir da vigência da Lei nº 5.774, de 23 de dezembro de 1971.                    
§ 1º Os acréscimos a que se referem os itens I, III e VI serão computados somente no momento da passagem do militar à situação de inatividade e para esse fim.
§ 2º Os acréscimos a que se referem os itens II, IV e V serão computados somente no momento da passagem do militar à situação de inatividade e, nessa situação, para todos os efeitos legais, inclusive quanto a percepção definitiva de gratificação de tempo de serviço, ressalvado o disposto no § 3º do artigo 101.                       § 3º O disposto no item II aplicar-se-á, nas mesmas condições e na forma da legislação específica, aos possuidores de curso universitário, reconhecido oficialmente, que vierem a ser aproveitados como oficiais das Forças Armadas, desde que este curso seja requisito essencial para seu aproveitamento.                    
§ 4º Não é computável para efeito algum, salvo para fins de indicação para a quota compulsória, o tempo:
a) que ultrapassar de 1 (um) ano, contínuo ou não, em licença para tratamento de saúde de pessoa da família;
b) passado em licença para tratar de interesse particular ou para acompanhar cônjuge ou companheiro (a) ;                        
c) passado como desertor;
d) decorrido em cumprimento de pena de suspensão do exercício do posto, graduação, cargo ou função por sentença transitada em julgado; e
e) decorrido em cumprimento de pena restritiva da liberdade, por sentença transitada em julgado, desde que não tenha sido concedida suspensão condicional de pena, quando, então, o tempo correspondente ao período da pena será computado apenas para fins de indicação para a quota compulsória e o que dele exceder, para todos os efeitos, caso as condições estipuladas na sentença não o impeçam.
Art. 143. Na contagem dos anos de serviço não poderá ser computada qualquer superposição dos tempos de serviço público federal, estadual e municipal ou passado em administração indireta, entre si, nem com os acréscimos de tempo, para os possuidores de curso universitário, e nem com o tempo de serviço computável após a incorporação em organização militar, matrícula em órgão de formação de militares ou nomeação para posto ou graduação nas Forças Armadas. (destaques acrescidos) 
8.	Observa-se dos dispositivos mencionados que a expressão 'anos de serviço', utilizada no art. 50, inciso II é posteriormente qualificada a partir do art. 135. Na referida qualificação, não se encontram os tempos eventualmente laborados na iniciativa privada, fato que permite concluir que estes tempos, conquanto possam ser considerados para fins de inativação dos militares com base na contagem recíproca dada pelos art. 202, § 2º da CF/1988, art. 94 da Lei 8.213/1991, bem como pelo § 1º do art. 93 do Decreto 4.307/2002, observada a compensação financeira entre os regimes, não podem ser computados com a finalidade de conferir a vantagem financeira prevista no art. 50, inciso II, já que não há previsão legal para tanto.
9.	Nesse sentido, é fácil observar, por exemplo, que o § 1º do art. 137 preconiza que 'os acréscimos a que se referem os itens I, III e VI serão computados somente no momento da passagem do militar à situação de inatividade e para esse fim'. Tal dispositivo demonstra que a norma trouxe uma qualificação para a expressão 'anos de serviço' e discriminou, entre os tempos, aqueles que poderiam surtir todos os efeitos e aqueles que só permitiriam a contagem para inatividade.
10.	É nítido que a intenção do legislador era a de premiar com um posto/graduação acima do ocupado na atividade, aqueles militares que contassem 30 anos de efetivo serviço na atividade militar ou nas situações específicas discriminadas na lei que indicam relação de causa e efeito com a atividade militar, como no caso dos incisos II, IV e V, discriminados de forma expressa no § 2º do art. 137. 
11.	Considerando tais argumentos, entendo que, nos casos concretos tratados nos autos, os interessados apenas cumprem os 30 anos requeridos pela Lei 6.880/1980 antes de 29/12/2000 se considerados os tempos laborados em atividades privadas que os ex-militares averbaram em seus assentamentos. Contudo, conforme se demonstrou, nessa situação, eles não fariam jus ao benefício que previa proventos calculados com base na remuneração referente ao posto/graduação imediatamente posterior ao que ocupavam na ativa já que, na qualificação de tempos, o Estatuto dos Militares não autorizou a contagem de tempos exercidos na iniciativa privada para conferir a vantagem mencionada. Por tal razão, entendo que as concessões em comento não reúnem condições para receber a chancela da legalidade."
6.	No mesmo sentido, menciono como precedentes os Acórdãos 631/2020 (relator Ministro Vital do Rego) , 1.725/2021 (relator Ministro Benjamin Zymler) e 520/2022 (relator Ministro Jorge Oliveira) , da Primeira Câmara, bem como os Acórdãos 6206/2020 (relatora Ministra Ana Arraes) e 5929/2021 (relator Ministro Aroldo Cedraz) , da Segunda Câmara.
7.	No caso em exame, excluindo-se o tempo laborado em atividades privadas, de 3 anos e 18 dias, por ausência de previsão legal, o militar não satisfaz o requisito temporal de trinta anos de serviço que lhe daria, em sua passagem para a reserva remunerada, o direito ao posto acima. 
8.	Em conclusão, cabe considerar ilegal a pensão instituída pelo Sr. Nilson Getúlio Pereira e negar registro ao respectivo ato.
9.	Outrossim, de conformidade com o art. 262 do Regimento Interno/TCU, importa determinar ao Comando do Exército que faça cessar os pagamentos decorrentes do ato impugnado, sob pena de responsabilidade solidária da autoridade administrativa omissa.
10. 	Deve-se, igualmente, determinar ao órgão de origem que comunique à beneficiária do ato sobre a deliberação do Tribunal, alertando-a de que o efeito suspensivo proveniente da interposição de eventuais recursos não a exime da devolução dos valores percebidos indevidamente após a notificação, caso esses recursos não sejam providos. Após, devem ser remetidos ao Tribunal documentos comprobatórios de que elas foram cientificadas do julgamento desta Corte.
11.	Por fim, esclareço que o ato em questão deu entrada nesta Corte de Contas em 2020, não se aplicando a sistemática definida pelo Plenário, mediante o Acórdão 122/2021 (rel. min. Walton Alencar Rodrigues) , na linha de observar o Recurso Extraordinário 636.553, em que foi fixado prazo de cinco anos para que o TCU registre os atos de concessão inicial de aposentadoria, reforma ou pensão, após o qual serão considerados "tacitamente registrados", podendo posteriormente o ato que contenha alguma ilegalidade ser submetido ao procedimento de revisão de ofício, com base no art. 54 da Lei 9.784/1999 c/c o art. 260, § 2º, do Regimento Interno/TCU. 
	Ante o exposto, voto por que seja adotada a deliberação que ora submeto a este Colegiado.
TCU, Sala das Sessões, em 6 de setembro de 2022.
MARCOS BEMQUERER COSTA
Relator